【裁判字號】    99,抗,580
【裁判日期】    990518
【裁判案由】    聲請定其應執行刑
【裁判全文】
臺灣高等法院刑事裁定                   99年度抗字第580號
抗  告  人
即  受刑人  甲○○
上列抗告人因竊盜等案件，不服台灣板橋地方法院中華民國99年
3月31日裁定（99年度聲字第1082號），提起抗告，本院裁定如
下：
    主  文
抗告駁回。
    理  由
一、原裁定意旨略以：抗告人即受刑人甲○○因竊盜等罪，先後
    經判決確定如附表所示。茲檢察官聲請定其應執行之刑，經
    核尚無不合，自應予准許。爰依刑事訴訟法第477條第1項，
    刑法第53條、修正前第51條第5款，裁定應執行有期徒刑4年
    1月等語。
二、抗告意旨略以：
  (一)按法律上屬於自由裁量事項，並非概無法律上之拘束，在法
    律上有外部界限及內部界限，前者為法律之具體規定，使法
    院得以具體選擇為適當之裁判，後者則為法院為自由裁量時
    ，應考量法律之目的，法律秩序之理念所在，法院為裁判時
    ，二者均不得有所逾越，在數罪併罰有二裁判以上，應定其
    應執行刑之案件，法院所為刑之酌定，固屬自由裁量事項，
    然對於法律之內、外部界限，均應仍受其拘束（參最高法院
    97年度台抗字第513號裁定）。又法院就自由裁量權之行使
    ，除不得逾越法律之所規定範圍之外部性界限外，尚應受比
    例原則、公平正義原則之規範，使其結果實質正當，合於裁
    量之內部性界限，俾與立法本旨相契合，亦即必須符合所適
    用法律授權之目的，並受法律秩序之理念、法律感情及慣例
    等所規範。且現階段之刑事政策，非只在實現以往應報主義
    之觀念，尤重在教化之功能（本院98年度抗字第634 號裁定
    可參）。
  (二)刑法第56條連續犯之規定，業於94年2月2日修正公布刪除，
    於95年7月1日施行。而連續犯之所以廢除係因實務界對於「
    同一罪名」認定過寬，所謂「概括犯意」經常可連綿數年之
    久，且在採證上過於寬鬆，致過度擴張連續犯概念，併案浮
    濫，造成刑罪不公現象，在修正後，基於連續犯為數罪之本
    質及刑罪公平原則考量，過去視為連續犯之犯罪，原則上應
    回歸數罪併罰，藉此維護刑罪之公正性，因此就刑法修正施
    行後，多次施用毒品之犯行，採一罪一罰，始符合立法本旨
    ！綜觀上論所述，所謂之公平原則，新制之一罪一罰，獨對
    所犯之毒品危害防制條例中之吸食毒品部分有欠公平之處。
    按照新法實施以來，各法院中對其罪犯所判之例，如「販賣
    毒品案例」其被告所犯5次販賣行為，判刑時依次分別判刑5
    年（5次15年計75年），後定其應執行刑約為18年6月至19年
    。又如「強盜案」，所犯普通強盜案件6次，分別判刑5年6
    月（6次5年6月合計33年），後定其應執行刑為6年半左右。
    諸如竊盜案件等等亦同。其審判過程與吸食毒品不同處，分
    別只差在上論判決在判決前大致上都會吸收為同一審法官審
    判，而吸食毒品則無此行為。惟查本件抗告人所犯如附表1
    至4之3次吸食毒品犯行分別判刑1年至1年2月（竊盜1年合計
    刑期為4年2月），合併後定應執行刑卻成為4年1月，兩造間
    之待遇何止天壤之別，其不公平處昭然可見。適用同一刑法
    落差如此巨大，頓使抗告人對刑法之（公平原則）深感疑惑
    。再按「比例原則」論之，毒品危害防制條例中販賣二級毒
    品罪，依前例判決刑度大約7至8年，而同條例中吸食毒品罪
    ，依現況新制一罪一罰，吸食毒品者均有其成癮性、反覆使
    用，長期之下所犯多數犯行，其現況之判決刑度與販賣行為
    亦不惶多讓，更而有甚之，惟販賣行為歷屬律法罪犯之高度
    行為，何等同吸食之低度行為。依照比例所獲之罪責等同，
    但行為之高低相差巨大，顯見違背比例原則之處，殊其明確
    。
  (三)綜上，本件原裁定就抗告人所犯如附表1至4罪，裁定應執行
    有期徒刑4年1月，按量刑輕重雖屬法院裁判時得依職權自由
    裁量事項，仍應審酌考量犯罪時之動機、目的、結果等情狀
    ，為量刑之基礎，附表1、2、3 之罪均屬同一罪名，反覆侵
    害同一法益，與一般刑事案件本質上不同，懇請考量抗告人
    所犯之罪，給予抗告人從新從輕之機會，撤銷原裁定，另為
    妥適之裁定云云。
三、按判決確定前犯數罪者，應併合處罰之；又數罪併罰，宣告
    多數有期徒刑者，於各刑中之最長期以上，各刑合併之刑期
    以下，定其刑期，但不得逾20年；又數罪併罰有二裁判以上
    者，依第51條規定，定其應執行刑；以上各情，觀之刑法第
    50條、第53條、修正前第51條第5 款之規定自明。次按法律
    上屬於自由裁量事項，尚非概無法律性之拘束，在法律上有
    其外部界限及內部界限。前者法律之具體規定，使法院得以
    具體選擇為適當裁判，此為自由裁量之外部界限。後者法院
    為自由裁量時，應考量法律之目的，法律秩序之理念所在，
    此為自由裁量之內部界限。法院為裁判時，兩者均不得有所
    踰越（最高法院92年度臺非字第187號判決意旨參照）。
四、經查：本件原裁定以抗告人即受刑人甲○○先後犯如原裁定
    附表編號1至4所示各罪，經分別判處如其附表所示之刑確定
    ，檢察官聲請原審法院定其應執行之刑，經原審法院認聲請
    為正當，定其應執行刑為有期徒刑4年1月。經核原裁定所定
    之應執行刑，係在各宣告刑之最長期（1年2月）以上，各刑
    合併之刑期（4年2月）以下，除合於修正前刑法第51條第5
    款規定所定之外部界限，復未逾自由裁量之內部界限，對抗
    告人亦顯然無過重之情，揆諸前揭說明，依法並無違誤。抗
    告意旨徒憑己見，比附攀引他案量刑，指摘原裁定不當，為
    無理由，應予駁回。
據上論斷，應依刑事訴訟法第412條，裁定如主文。
中    華    民    國    99    年    5     月    18    日
                  刑事第二庭審判長  法  官   洪光燦
                                    法  官   林恆吉
                                    法  官   楊照男
以上正本證明與原本無異。
如不服本裁定，應於裁定送達後5日內向本院提出再抗告狀。
                                    書記官   陳紀語
中    華    民    國    99    年    5     月    18    日

司法院資訊處製作；財團法人民間司法改革基金會備份。
